臺灣宜蘭地方法院刑事判決　　　　　　　96年度交訴字第35號
公　訴　人　臺灣宜蘭地方法院檢察署檢察官
被　　　告　乙○○
選任辯護人　柯士斌律師
　　　　　　陳惠如律師
上列被告因公共危險等案件，經檢察官聲請簡易判決處刑（96年
度偵字第1864號），本院羅東簡易庭認為應依通常程序審理，移
送本院普通庭（簡易庭案號：96年度羅交簡字第156號），本院
判決如下：
    主  文
乙○○被訴肇事逃逸部分無罪；被訴業務過失傷害部分公訴不受
理。
    理  由
壹、無罪部分：
一、公訴意旨略以：被告乙○○係見順汽車貨運股份有限公司之
    曳引車司機，為從事於駕駛業務之人，於民國95年11月13日
    上午，駕駛車牌號碼3K-567號營業用曳引車，沿宜蘭縣蘇澳
    鎮○○○○○道由北往南行駛，於同日上午8時30分許途經
    同路101公里處，原應注意車前狀況，隨時採取必要之安全
    措施，而依當時情形，並無不能注意之情事，竟疏未注意，
    適甲○○步行橫越該道路，欲返回對向車道之檳榔攤時，因
    該路外線道之公車阻擋視線，致甲○○甫抵內線道時，未及
    注意左方來車而閃避不及，遭乙○○所駕駛上開車輛之車頭
    正前方，撞離原處約10公尺後落地，造成甲○○受有頭部損
    傷、腦震盪、右小腿擦傷瘀腫、四肢及腰部多處擦傷、外傷
    性腰椎間盤突出症、腰椎軟骨突出症之傷害，詎乙○○明知
    駕車肇事致人受傷，竟未停車處理，反加速逃逸。因認被告
    乙○○涉犯刑法第185條之4肇事逃逸罪嫌等語。
二、按犯罪事實應依證據認定之，無證據不得認定犯罪事實；又
    不能證明被告犯罪者，應諭知無罪之判決，刑事訴訟法第15
    4條第2項、第301條第1項分別定有明文。次按被告之自白，
    不得作為有罪判決之唯一證據，仍應調查其他必要之證據，
    以察其是否與事實相符，刑事訴訟法第156條第2項定有明文
    。此所謂應調查其他必要之證據者，固不以證明全部犯罪構
    成要件事實為必要，凡能證明該自白事實之真實性之補強證
    據即足當之。但僅證明被告之自白出於任意性者，非即足以
    證明該自白事實之真實性，蓋若僅係證明其自白非出於強暴
    、脅迫、利誘、詐欺、或其他不正之方法所取得，仍屬於自
    白之範疇，而補強證據則重其自白之真實性，必足以證明自
    白之犯罪確非虛構，擔保其與事實相符，方符發現真實之立
    法意旨，二者之證明力截然有別，不容混淆。故僅足以證明
    被告自白之任意性，而無其他補強證據足以證明其真實性時
    ，仍不得遽採為有罪判決之基礎（最高法院88年度台上字第
    3570號判決要旨參照）。又刑法第185條之肇事逃逸罪，以
    處罰肇事後故意逃逸之駕駛人為目的，俾促使駕駛人於肇事
    後能對被害人即時救護而減少死傷；故除行為人有駕駛動力
    交通工具肇事，致人死傷之客觀事實存在，尚需行為人主觀
    上有逃逸之故意與行為，始得以本罪相繩。
三、本件公訴意旨認被告乙○○涉犯肇事逃逸罪嫌，無非係以下
    列證據為據：
（一）被告於檢察事務官詢問時之自白。
（二）證人甲○○於警詢、檢察事務官詢問、本院審理中之證詞
      。
（三）道路交通事故現場圖、道路交通事故調查報告表（一）、
      （二）各1份。
（四）現場照片12幀。
（五）羅東聖母醫院診斷證明書4紙。
四、證據能力部分：
（一）按被告以外之人於審判外之言詞或書面陳述，除法律有規
      定者外，不得作為證據。又被告以外之人於審判外之陳述
      ，雖不符前4條之規定，而經當事人於審判程序同意作為
      證據，法院審酌該言詞陳述或書面陳述作成時之情況，認
      為適當者，亦得為證據。刑事訴訟法第159條第1項、第15
      9條之5第1項分別定有明文。
（二）經查：證人甲○○於警詢、檢察事務官詢問之筆錄，雖係
      被告以外之人於審判外之言詞陳述，惟業經被告於審判程
      序中表示同意作為證據（見本院卷第19頁、第24頁），且
      本院審酌上開言詞陳述作成時情況，並無違法之處，認為
      適當，依上開規定，自得作為證據使用。
五、訊據被告乙○○固坦承伊有於上開時、地，駕駛上開車輛撞
    及甲○○，致甲○○受有頭部損傷、腦震盪、右小腿擦傷瘀
    腫、四肢及腰部多處擦傷、外傷性腰椎間盤突出症、腰椎軟
    骨突出症傷害之事實（見本院卷第17頁），核與證人甲○○
    於警詢、檢察事務官詢問及本院審理中證述情節相符（見警
    卷第5頁至第8頁、偵卷第4頁至第5頁、第50頁至第57頁），
    復有道路交通事故現場圖、道路交通事故調查報告表（一）
    、（二）各1份、現場照片12幀、羅東聖母醫院診斷證明書4
    紙在卷足憑（見警卷第9頁至第13頁、第15頁至第24頁），
    堪認屬實。惟被告乙○○堅詞否認有何肇事逃逸之犯行，辯
    稱：
（一）被告於檢察事務官詢問時因不知語意，始坦承有肇事逃逸
      犯行，惟尚難遽此即為被告有罪之認定。
（二）況依證人甲○○於警詢、本院審理中之證詞，可證被告於
      撞及甲○○後，即下車詢問甲○○有無受傷，但甲○○當
      時並未以言語表示而僅向被告揮揮手，被告見甲○○身上
      並未流血，以為甲○○未受傷且揮手示意被告離去，始駕
      車離開現場，自無肇事逃逸之故意。
六、本院之判斷：
（一）證人甲○○於95年11月20日警詢中證述：「我從對方車輛
      底下爬出來，因頭很暈，司機有下來問我有無事，然後我
      只揮揮手要他等一下，我意思是馬路上來往車輛多要到馬
      路邊講，對方錯意就開車走掉了。」等語（見警卷第5頁
      ）；於96年12月25日本院審理中證述：「被告有煞車，我
      從車輪下爬出來，被告下車…問我『小姐妳有無怎樣』，
      我揮手示意請他等一下，我當時沒有講話，因我講不出話
      來，我揮手後，被告可能會錯意，他就將車子開走。我當
      天穿白色背心，牛仔短裙，被撞後頭部腫腫的，手臂及腰
      部擦傷，右小腿流血。手臂及小腿傷勢是在衣服外面，腰
      部傷勢有衣服遮住。發生車禍後，被告下車站在分隔島上
      ，我已經走到對向車道站在分隔島下，我們兩人的距離約
      1個分隔島左右，約270公分。被告可能看不到我腳流血，
      只能看到我的上半身，我不曉得被告可否看到我左手臂上
      方擦傷，因為我頭髮蠻長的。我沒有跟被告說我受傷，我
      當時頭暈，講不出話來，所以才揮手示意，我是將手舉高
      ，右手掌朝自己方向上下揮動，並邊走邊揮，走回檳榔攤
      ，因當時馬路上車多，我怕再被撞到，所以想趕快回到檳
      榔攤，我回到檳榔攤後，被告剛要走。」等語（見本院卷
      第50頁至第57頁）。綜觀證人甲○○上開證詞，顯示被告
      於駕車肇事後，下車詢問甲○○有無受傷時，甲○○已越
      過分隔島行走至對向車道，兩人相隔約270公分之遙，當
      時甲○○並未以言語回應被告，而係以邊走邊向被告揮手
      示意其欲先行返回檳榔攤，再與被告商談處理車禍事宜，
      待甲○○返回檳榔攤，然因被告誤認甲○○揮手係表明沒
      事可以離開，遂駕車駛離現場，足見被告於駕車肇事後，
      有停車探視證人甲○○有無受傷，並欲施以送醫救護之行
      為。
（二）復觀之上開道路交通事故現場圖、道路交通事故調查報告
      表、現場照片、羅東聖母醫院95年11月18日診斷證明書，
      顯示宜蘭縣蘇澳鎮台九線101公里處為雙向4車道，該路段
      道路寬敞，且無任何障礙物，而證人甲○○於95年11月13
      日上午8時30分發生車禍後，至羅東聖母醫院就診，經醫
      師診斷其受有頭部損傷、腦震盪、右小腿擦傷瘀腫、四肢
      及腰部多處擦傷之傷害，足見甲○○發生車禍之際，外觀
      傷勢甚為輕微。況依證人甲○○前述，被告下車詢問其有
      無受傷時，兩人已相距約270公分，甲○○尚邊走邊揮手
      示意，則被告是否能清楚看見甲○○傷勢，並了解甲○○
      揮手之真意，容有疑義，且倘若被告於撞及證人甲○○後
      確有肇事逃肇之故意，在該寬敞、無障礙物之道路，被告
      大可勿庸下車詢問甲○○有無受傷，待甲○○揮手示意，
      並返回檳榔攤後，始駕車駛離現場，益證被告並無肇事逃
      逸之犯意甚明。
（三）至於證人甲○○於96年6月13日檢察事務官詢問時證述：
      「被告沒有留在現場處理，因為他有問我：『小姐，有無
      怎樣』，我有用手比，要他等一下，他竟然就駛離現場。
      」等語（見偵卷第5頁）。惟證人甲○○此部分證詞，並
      未詳述車禍發生後被告下車至駕車駛離現場之細節，且承
      前述，證人甲○○僅以揮手向被告示意，並未以言語與被
      告對談，故尚難以證人此部分證詞，遽為不利於被告之認
      定。
（四）綜上所述，足認被告並無肇事逃逸之犯意，依上開法條規
      定及判決要旨所示，尚難僅以被告於檢察事務官詢問時所
      為之自白作為有罪判決之唯一依據，被告上開行為核與肇
      事逃肇之構成要件不符。故被告以前詞辯稱：伊未有肇事
      逃逸之犯行等語，堪以採信。
七、從而，本件檢察官所舉之上開證據，尚不足以證明被告有肇
    事逃逸之犯行。此外，復查無其他積極證據，足認被告有何
    上開犯行，依前揭法條規定及判決要旨，不能證明被告犯罪
    ，自應為被告無罪之諭知。
貳、公訴不受理部分：
一、公訴意旨另以：被告乙○○係見順汽車貨運股份有限公司之
    曳引車司機，為從事於駕駛業務之人，於民國95年11月13日
    上午，駕駛車牌號碼3K-567號營業用曳引車，沿宜蘭縣蘇澳
    鎮○○○○○道由北往南行駛，於同日上午8時30分許途經
    同路101公里處，原應注意車前狀況，隨時採取必要之安全
    措施，而依當時情形，並無不能注意之情事，竟疏未注意，
    適甲○○步行橫越該道路，欲返回對向車道之檳榔攤時，因
    該路外線道之公車阻擋視線，致甲○○甫抵內線道時，未及
    注意左方來車而閃避不及，遭乙○○所駕駛上開車輛之車頭
    正前方，撞離原處約10公尺後落地，致甲○○受有頭部損傷
    、腦震盪、右小腿擦傷瘀腫、四肢及腰部多處擦傷、外傷性
    腰椎間盤突出症、腰椎軟骨突出症之傷害。因認被告乙○○
    涉刑法第284條第2項前段之業務過失傷害罪嫌等語。
二、按告訴乃論之罪，告訴人於第一審辯論終結前，得撤回其告
    訴；又告訴經撤回者，應諭知不受理之判決，刑事訴訟法第
    238條第1項、第303條第3款分別定有明文。查本件告訴人甲
    ○○告訴被告過失傷害部分，聲請簡易判決處刑書認係觸犯
    刑法第284條第2項前段之罪，依同法第287條規定，須告訴
    乃論。茲經告訴人與被告達成民事和解，並具狀撤回告訴，
    此有本院和解筆錄、撤回告訴刑事聲請狀各1份在卷足憑（
    見本院卷第33頁、第40頁），依照首開說明，此部分應諭知
    不受理判決。
參、據上論斷，應依刑事訴訟法第452條、第451條之1第4項第3
    款、第301條第1項、第303條第3款、第307條，判決如主文
    。
本案經檢察官賴淑萍到庭執行職務。
中　　華　　民　　國　　96　　年　　12　　月　　31　　日
                 刑事第四庭審判長法  官 謝佩玲
                                 法  官 辜漢忠
                                 法  官 蘇錦秀
以上正本證明與原本無異。
如不服本判決應於收受本判決後10日內向本院提出上訴書狀，並
應敘述具體理由。若未敘述理由者，應於上訴期間屆滿後20日內
向本院補提理由書狀（均須按他造當事人之人數附繕本）。
                                 書記官 葉瑩庭
中　　華　　民　　國　　97　　年　　1　 　月　　2 　　日
